【裁判字號】    95,易,1696
【裁判日期】    951227
【裁判案由】    恐嚇
【裁判全文】
臺灣高雄地方法院刑事判決              95年度易字第1696號
公  訴  人  臺灣高雄地方法院檢察署檢察官
被      告  乙○○
選任辯護人  王叡齡律師
上列被告因恐嚇案件，經檢察官聲請簡易判決處刑（臺灣高雄地
方法院檢察署95年度偵字第22941 號），本院受理後認不宜簡易
判決（95年簡字第5930號），應改依通常程序審理，茲判決如下
：
    主  文
乙○○無罪。
    理  由
一、本件聲請簡易判決處刑書意旨（與起訴有同一效力）略以：
    被告乙○○因與告訴人丙○○有債務糾紛，因告訴人履次不
    出面解決而心生不滿，竟基於恐嚇之犯意，於民國95年7 月
    9 日凌晨0 時39分許，在不詳地點，以其所使用之00000000
    00號行動電話，傳送「你如果堅持要告那就去告，我並不怕
    被告，我反而希望案件可以趕快審理，不要忘記你也是被告
    的身份，一旦案件是我認識的人審理，那你就死定了！」之
    簡訊（下稱上開簡訊）予告訴人，致告訴人心生畏懼而報警
    查悉上情。因認被告涉有刑法第305 條之恐嚇危害安全罪嫌
    等語。
二、按犯罪事實應依證據認定之，無證據不得認定犯罪事實；次
    按不能證明被告犯罪者，應諭知無罪之判決，刑事訴訟法第
    154 條第2 項、第301 條第1 項分別定有明文。又告訴人之
    告訴，係以使被告受刑事訴追為目的，是其陳述是否與事實
    相符，仍應調查其他證據以資審認，最高法院30年上字第81
    6 號、52年台上字第1300號判例可資參照。再事實之認定，
    應憑證據，如未能發現相當證據，或證據不足以證明，自不
    能以推測或擬制之方法，為裁判基礎；且認定不利於被告之
    事實須依積極證據，苟積極證據不足為不利於被告事實之認
    定時，即應為有利於被告之認定，最高法院40年台上字第86
    號、30年台上字第816 號、76年台上字第4986號判例闡釋明
    確。再按刑法第305 條關於恐嚇罪之規定，係針對恐嚇個人
    之威脅行為，即以加害生命、身體、自由、名譽、財產等事
    通知他人，使其心生畏懼，致危及其社會日常生活之安全感
    者，始足成立本罪，否則，他人並未因行為人告知加害之內
    容而受影響者，自無成立本罪之餘地，又危害之通知並非確
    定，而仍取決於其他不確定之條件，此種不確定之危害通知
    ，尚不足構成恐嚇罪（臺灣高等法院台南分院83年法律座談
    會意見，司法院83廳刑一字第01160 號參照）。
三、公訴意旨認被告涉有恐嚇罪嫌，無非係以：告訴人丙○○於
    警訊中之指述，及簡訊翻拍照片1 張為其主要論據。訊據被
    告乙○○固坦承有於前揭時間，在伊之住處傳送上開簡訊予
    告訴人，惟堅決否認有何恐嚇告訴人之犯行，辯稱：伊沒有
    要恐嚇告訴人之意思，簡訊之內容僅是情緒性之字眼，沒有
    任何意義，如果要走法律途徑的話就是這樣等語。
四、證據能力：
    被告爭執證人即告訴人丙○○於警詢所為陳述之證據能力，
    因證人丙○○經本院傳喚到庭作證，而其於本院調查程序所
    為證述之情節，核與其於警詢所為陳述相符，因而與刑事訴
    訟法第159 條之2 所規定：「被告以外之人於司法警察調查
    中所為之陳述，與審判中『不符』時，其先前之陳述具有較
    可信之特別情況，且為證明犯罪事實存否所必要者，得為證
    據」之要件不符，亦核無刑事訴訟法第159 條之3 、之4 或
    之5 所規定之傳聞法則例外之情形，本院因認證人丙○○於
    警詢所為之陳述，應無證據能力。
五、經查：
  (一)被告於上揭時間，於其住處傳送上開簡訊予告訴人之事實，
    業據其坦承不諱，核與告訴人於本院調查中證述之情節相符
    （見本院95年度簡字第5930號卷宗第20至21頁），復有上開
    簡訊之翻拍照片1 張在卷可考，是本件厥應審究者在於該通
    簡訊是否足以使告訴人心生恐懼，而致生危害於安全。
  (二)告訴人於本院調查中固證稱：因為被告說有很多檢察官、書
    記官之朋友，所以看到上開簡訊之內容，伊來開庭會感到害
    怕云云。惟經本院細繹上開簡訊之內容，綜觀前後文字，並
    佐以告訴人於本院審理時之證述與被告之供述，可知「你就
    死定了」一詞，當指被告與告訴人間，因細故而致彼此互控
    傷害案件，告訴人將可能因此案接受刑罰之制裁而言，而與
    一般以施加強暴、脅迫等不法手段，因此可能致生他人人身
    安全之危害情形有間，甚為灼然。準此，縱果如告訴人所言
    ，被告認識許多檢察官、書記官朋友，因此日後若進入司法
    程序將可能遭遇不公平之差別待遇，然衡情告訴人係高雄工
    專畢業（見警詢筆錄受詢問人欄），為受過教育且智識成熟
    之成年人，當應知悉若其無任何不法行為，應無畏懼進入司
    法程序之疑慮，且被告客觀上實無操縱訴訟結果之可能，縱
    倘其果於訴訟過程中遭遇任何不公平之對待，亦可透過告發
    、上訴等訴訟權利之行使以尋求救濟，佐以告訴人亦於本院
    調查時自承之前並無於訴訟中遭遇不公平待遇之經驗，足徵
    其殊無因此而心生恐懼之必要與可能，又況渠等間之傷害案
    件是否將經檢察官起訴、起訴後由何法官審理均未可得知，
    而被告對告訴人所為之危害通知，顯尚有諸多不確定之前提
    存在，是縱認被告所寄上開簡訊係屬危害之通知，然此種附
    條件、不確定之危害通知，揆諸上開說明，亦與刑法恐嚇罪
    之構成要件有間。
  (三)綜上，爰觀諸上開簡訊內容，本件尚無充分積極證據足資證
    明該簡訊內容足使告訴人心生畏懼，致危及其生活之安全感
    ，故實難謂被告係以不法之惡害恐嚇告訴人，而有恐嚇之故
    意存在，本件即與刑法第305 條恐嚇罪之犯罪構成要件不符
    ，是被告所辯尚非無可採，公訴人所舉之證據既不足以達到
    一般人不致於有所懷疑，而得確信為真實之程度，本件犯罪
    尚屬不能證明，依前揭判例之意旨，自應為無罪之判決。
據上論斷，應依刑事訴訟法第452 條、第301 條第1 項，判決如
主文。
本案經檢察官甲○○到庭執行職務
中    華    民    國    95    年    12    月    27    日
                  刑事第十庭  審判長法  官  陳玉聰
                                    法  官  莊珮吟
                                    法  官  鄭凱文
以上正本證明與原本無異。
如不服本判決，應於收受送達後10日內向本院提出上訴書狀。
（須附繕本）
中    華    民    國    96    年     1     月    3     日
                                    書記官  林慧芬


司法院資訊處製作；財團法人民間司法改革基金會備份。
